【裁判字號】    98,毒抗,2
【裁判日期】    980121
【裁判案由】    聲請強制戒治
【裁判全文】
臺灣高等法院高雄分院刑事裁定           98年度毒抗字第2號
抗  告  人  臺灣高雄地方法院檢察署檢察官
被      告  甲○○
上列抗告人因被告聲請觀察勒戒案件，不服臺灣高雄地方法院中
華民國97年12月11日裁定（97年度審毒聲字第1730號），提起抗
告，本院裁定如下：
    主  文
抗告駁回。
    理  由
一、抗告意旨略以：被告前因施用毒品案件，已於90年2 月1 日
    停止戒治執行完畢，至97年5 月27日22時再次施用第一級毒
    品海洛因，已逾五年，既經觀察、勒戒後仍有施用毒品傾向
    ，自應裁定送強制戒治，原審予以駁回，係有違誤，爰提起
    抗告，請求撤銷原裁定云云。
二、按犯毒品危害防制條例第10條之罪者，檢察官應聲請法院裁
    定，令被告入勒戒處所觀察、勒戒，其期間不得逾2 月；依
    前項規定為觀察、勒戒或強制戒治執行完畢釋放後，5 年後
    再犯第10條之罪者，適用本條前2 項之規定；觀察、勒戒或
    強制戒治執行完畢釋放後，5 年內再犯第10條之罪者，檢察
    官應依法追訴；毒品危害防制條例第20條第1 項、第3 項、
    第23條第2 項定有明文。故施用第一級毒品及施用第二級毒
    品，均為犯罪行為，毒品危害防制條例第10條第1 項、第2
    項定有處罰明文。故施用第一級毒品、第二級毒品者，依前
    揭規定本應科以刑罰。惟基於刑事政策，對合於一定條件之
    施用者，則依同條例第20條、第23條之規定，施以觀察、勒
    戒及強制戒治之保安處分。毒品危害防制條例於民國92年7
    月9 日修正公布，自93年1 月9 日施行，其中第20條、第23
    條將施用毒品之刑事處遇程序，區分為「初犯」及「五年內
    再犯」、「五年後再犯」。依其立法理由之說明：(一)「初犯
    」，經觀察、勒戒或強制戒治後，應為不起訴處分或不付審
    理之裁定。(二)經觀察、勒戒或強制戒治執行完畢釋放後，「
    五年內再犯」者，因其再犯率甚高，原實施之觀察、勒戒及
    強制戒治既已無法收其實效，爰依法追訴或裁定交付審理。
    (三)至於經觀察、勒戒或強制戒治執行完畢釋放後，「五年後
    再犯」者，前所實施之觀察、勒戒或強制戒治已足以遮斷其
    施用毒品之毒癮，為期自新及協助其斷除毒癮，仍適用「初
    犯」規定，先經觀察、勒戒或強制戒治之程序。從而，依修
    正後之規定，僅限於「初犯」及「五年後再犯」兩種情形，
    始應先經觀察、勒戒或強制戒治程序。倘被告於五年內已再
    犯，經依法『追訴處罰』，縱其第三次（或第三次以上）再
    度施用毒品之時間，在初犯經觀察、勒戒或強制戒治執行完
    畢釋放五年以後，已不合於「五年後再犯」之規定，且因已
    於「五年內再犯」，顯見其再犯率甚高，原實施觀察、勒戒
    或強制戒治，已無法收其實效，即應依該條例第10條處罰，
    且為最高法院最新之見解，有最高法院97年度第5 次刑事庭
    會議可資參照。
三、查被告曾於民國88年間因施用毒品案件，經臺灣高雄地方法
    院裁定送觀察、勒戒，因無繼續施用毒品傾向，於88年5 月
    29日執行完畢釋放；又於89年間因施用毒品案件，經同法院
    裁定送觀察、勒戒，因認有繼續施用毒品傾向，經起訴並送
    強制戒治，於89年7 月13日停止戒治出監，並經判處有期徒
    刑7 月確定，有臺灣高等法院被告前案紀錄表在卷可按。故
    本件被告為警查獲於97年5 月27日22時許施用第一級毒品海
    洛因，已屬第三次再犯，且其88年第一次犯施用毒品，業經
    觀察、勒戒，其於89年又第二次再犯，並經追訴處罰，依上
    述最高法院目前最新之見解，本件並非屬於「5 年後再犯」
    之情形，自應由檢察官對被告本次施用毒品之犯罪行為起訴
    ，並由法院予以處罰，不能施以屬於保安處分性質之強制戒
    治，原審駁回檢察官之聲請，經核並無不合，抗告為無理由
    ，應予駁回。
據上論斷，應依刑事訴訟法第412 條，裁定如主文。
中    華    民    國    98    年    1     月    21    日
                  刑事第五庭    審判長法  官  曾永宗
                                      法  官  任森銓
                                      法  官  王伯文
以上正本證明與原本無異。
不得再抗告。
中    華    民    國    98    年    1     月    21    日
                                      書記官  黎  珍


司法院資訊處製作；財團法人民間司法改革基金會備份。
